臺灣彰化地方法院民事判決　　　　　　　　　　　　　九十一年度訴字第七五七號
　　原　　　告　　源美股份有限公司
　　法定代理人　　甲○○
　　訴訟代理人　　黃文玲律師
　　複　代理人　　陳孟萱律師
　　被　　　告　　峻侑工業有限公司　設彰化縣和美鎮○○里○○路二號
　　兼法定代理人　乙○○○　　.
　　訴訟代理人　　蘇顯騰律師
　　複　代理人　　蘇顯讀律師
右當事人間請求侵權行為損害賠償事件，本院於民國九十三年三月十日言詞辯論終結
，判決如左：
  　主　　　文
原告之訴及假執行之聲請均駁回。
訴訟費用由原告負擔。
    事      實
甲、原告方面：
  一、聲明：
    (一)被告應連帶給付原告新台幣 (下同)三百萬元，及自民國 (下同)九十一年二
        月五日起至清償日止按年息百分之五計算之利息。
    (二)訴訟費用由被告負擔。
    (三)原告願供擔保請准宣告假執行。
  二、陳述：
    (一)被告乙○○○為被告峻侑工業有限公司 (下稱峻侑公司)負責人，明知原告
        精心設計之「園藝花式噴水頭之全流口改良結構」、「草坪噴水座改良結構
        」、「第三十八類農機具噴水槍握把 (一)」、「第三十八類農機具噴水槍
        ( 五)」已獲經濟部中央標準局 (現改制為智慧財產局)發給新型第一一三三
        五六號、新型第一一六０二九號、新式樣第０五八一一九號、新式樣第０四
        八七六四號專利權證書，迄今仍在有效專利期間。詎被告乙○○○未經原告
        同意，擅自製造前開專利權之仿冒品販售，而前開仿冒品經原告送請財團法
        人台灣經濟發展研究院鑑定，認有侵害原告享有之前開專利權，嗣經原告於
        八十九年間對被告乙○○○提出侵害專利權之刑事告訴，並在臺灣彰化地方
        法院檢察署檢察官偵辦期間，復於九十二年三月三十一日起因專利法有關刑
        罰除罪化之影響，致被告乙○○○經檢察官為不起訴處分確定，然被告乙○
        ○○侵害原告前開專利權之行為，已對原告構成民法第一百八十四條第一項
        、行為時專利法第一百零五條、第一百二十二條、第八十八條第一項之侵權
        行為，應負損害賠償責任。又被告峻侑公司依民法第二十八條規定，亦應與
        行為人之被告乙○○○連帶負損害賠償責任。爰依行為時專利法第一百零五
        條準用同法第八十九條第一項第二款規定，認為被告等仿冒系爭專利產品之
        全部收入估計七千萬元以上，先一部請求被告等賠償所受損害二百萬元，其
        餘請求聲明保留，另依專利法第八十九條第二項規定請求被告等賠償業務上
        信譽減損之損害一百萬元，合計三百萬元。
    (二)原告為計算損害賠償數額，並依民事訴訟法第三百四十三條、第三百四十四
        條第一項第四、五款規定，認有命被告提出其經臺灣彰化地方法院檢察署於
        八十九年四月十九日搜索扣押之商業帳冊、出貨單及產品目錄之必要，且前
        揭商業帳冊等物目前在被告保管中，被告依法有提出之義務，爰請求鈞院裁
        定命被告提出前揭商業帳冊等物，如被告拒絕提出，依民事訴訟法第三百四
        十五條規定，應視原告之主張為真正。倘鈞院仍無法審認原告之損害賠償數
        額，請鈞院向財政部臺灣省中區國稅局調取被告自八十九年一月迄今之統一
        發票資料，詳細比對被告涉嫌侵權之產品型號，及計算被告銷售之利得。
    (三)對被告抗辯之陳述：
    １、被告固曾申請取得「園藝用噴水頭之緩流改良結構」專利權，然被告生產之
        噴水槍產品並非依其申請取得之專利權內容製造，而係仿冒原告之專利權生
        產。至國立中興大學之鑑定報告，其鑑定方法並未依經濟部智慧財產局頒布
        之專利侵害鑑定基準所列之鑑定原則及方法為鑑定比對及分析比較，寥寥數
        語即作成鑑定結論，實有可議。況該鑑定報告不知係何人擔任鑑定人，且被
        告生產多種產品，其送請鑑定之實物為何，是否即為本件系爭侵權物品，猶
        有可議，故該鑑定報告不足為被告產品未侵害原告專利權之證明。
    ２、被告申請之「草坪噴水器改良」專利部分，因目前尚在行政訴訟中未確定，
        被告尚未取得該專利權，而被告生產之「草坪噴水器」既經財團法人台灣經
        濟發展研究院採用比較鑑定法之「目視鑑定法」鑑定分析，其部分組件在外
        觀上雖略與原告專利不同，但實質作用無變化，故仍與原告新型第一一六０
        二九號專利之申請範圍構成相同。又該院再以「效能鑑定法」作鑑定分析，
        結論認為兩者使用之方法、技術而生之效用均屬相同，足見被告產品確有侵
        害原告專利權甚明。至國立中興大學之鑑定報告，其鑑定方法並未依經濟部
        智慧財產局頒布之專利侵害鑑定基準所列之鑑定原則及方法為鑑定比對及分
        析比較，僅從兩者在部分內部組件之組合構件設計上有部分差異，即作成鑑
        定結論認為兩者內容不相同，實有可議。況該鑑定報告不知係何人擔任鑑定
        人，且被告生產多種產品，其送請鑑定之實物為何，是否即為本件系爭侵權
        物品，猶有可議，故該鑑定報告不足為被告產品未侵害原告專利權之證明。
    ３、被告曾以原告享有系爭新式樣第０五八一一九號專利係抄襲先前已存在之新
        式樣，不應給予新式樣專利，乃檢附訴外人貿易風股份有限公司於西元一九
        九五年至一九九六年出版之「台灣採購指南」雜誌向經濟部智慧財產局提出
        舉發，此案業經該局審定「舉發不成立」，理由係以系爭專利與引證之比較
        ，皆具有極顯著之造形創作變化特色與視覺效果差異，為不相同，亦不相似
        之形狀，整體形狀尚難稱不具創作性，故被告此部分之抗辯不足採。至國立
        中興大學之鑑定報告，其鑑定方法並未依經濟部智慧財產局頒布之專利侵害
        鑑定基準所列之鑑定原則及方法為鑑定比對及分析比較，僅略敘噴水槍習知
        產品「型號ＬＹ─五五二」、「型號ＬＹ─五五二Ａ」兩者之構件後，即作
        成鑑定結論認為兩者在噴水槍之頭部及握把形狀製造上具有相同之設計方法
        及理念，實有可議。況經濟部智慧財產局既已判定系爭專利與被告所稱之習
        知產品不相同而駁回被告之舉發，藉此可證國立中興大學之鑑定報告即有錯
        誤。
    ４、被告抗辯稱原告享有系爭新式樣第０四八七六四號專利係抄襲先前已存在之
        新式樣，不應給予新式樣專利云云，併依前揭３之情形向經濟部智慧財產局
        提出舉發而不成立，已如前述，可知系爭專利與被告所謂習知之產品並不相
        同，亦不類似之形狀，而被告生產之「噴水槍」產品既經財團法人台灣經濟
        發展研究院採用比較鑑定法之「目視鑑定法」及「歸類鑑定法」鑑定分析，
        認為兩者外觀、樣式等創作相關特徵均相同，故構成專利權之侵害，足見被
        」作鑑定分析，結論認為兩者使用之方法、技術而生之效用均屬相同，足見
        被告產品確有侵害原告專利權甚明。
    ５、原告生產之系爭專利產品主要是經銷國外，為廣告及推廣起見，於國內展覽
        場合亦供公開展示，並為因應經銷國外、工廠內研發樣品、國內公開展示之
        不同需要，於系爭專利產品標示不同之專利證書號數，如在工廠內做研發樣
        本之樣品即無標示專利證書號數之必要，若在國內展示販售均有標示專利證
        書號數，藉此表明原告之專利權，但外銷國外之產品，則因應國外客戶之要
        求並未標示專利證書號數。另原告提出之產品型錄係針對國外客戶發行，故
        未標示專利證書號數，且該型錄上僅有新型第一一三三五六號專利產品，原
        告並未印製對國內客戶發行之產品型錄 (參見九十三年三月十日言詞辯論筆
        錄)。再兩造間為同業競爭對手，原告復曾對被告寄發警告信函，被告絕無
        不知系爭產品為專利物品之理，故依行為時專利法第八十二條但書規定，原
        告仍得請求被告賠償所受損害。
    ６、原告認為法律並未規定專利證書號數之標示方式須在開發模具時刻上，事後
        在產品噴打亦無不可。
    ７、原告固於八十九年一月間分別就被告製造之仿冒品送請財團法人台灣經濟發
        展研究院鑑定，該院完成鑑定之時間依序為八十九年一月二十八日、八十九
        年一月三十一日、八十九年一月二十六日、八十九年一月二十八日，惟該院
        宗成鑑定後尚須繕打製作鑑定報告後，再寄交委託人，作業時程須二週以上
        ，故原告於八十九年二月中旬始收受鑑定報告，確知被告侵害專利情事，旋
        於八十九年二月十五日以存證信函通知被告，於九十一年二月二日以存證信
        函向被告求償以中斷時效，並依民法第一百三十條規定於九十一年七月二十
        三日起訴，故原告之請求權尚未罹於時效，被告此部分之抗辯即屬無理。況
        依最高法院七十二年台上字第一四二八號判例意旨，所謂知有損害及賠償義
        務人之知，係指明知而言，如當事人就知之時間有所爭執，應由賠償義務人
        就請求權人知悉在前之事實負舉證責任，故被告應就原告知悉在前之情事負
        舉證責任。
    ８、被告產品是否侵害原告新式樣專利權，應以被告產品比對該新式樣專利權之
        專利申請範圍、專利圖說及專利內容說明，而非以產品實物兩相對照即可，
        更須以「專利侵害鑑定基準」及「專利侵害鑑定準則公報」為鑑定依據，逐
        步以歸類鑑定法、比較鑑定法、目視鑑定法等鑑定方法為鑑定，絕非被告得
        以被證十八之比較明細表即可推翻，故被告抗辯稱其生產製造之噴水槍握把
        並未侵害原告之新式樣第０五八一一九號專利權，不足採信。
  三、證據：提出專利證書影本四件、財團法人台灣經濟發展研究院專利權侵害鑑定
      研究報告書影本四件、九十一年二月二日鹿港郵局第十八號存證信函影本一件
      、掛號函件回執影本二件、經濟部智慧財產局專利舉發審定書影本二件及臺北
      高等行政法院九十一年度訴字第六四號判決影本一件為證，並聲請函詢財政部
      臺灣省中區國稅局調取被告自八十九年一月迄今之統一發票資料。
乙、被告方面：
  一、聲明：如主文所示；如受不利判決，願以現金或等值之華南商業銀行和美分行
      發行之無記名可轉讓定期存單供擔保，請准宣告免為假執行。
  二、陳述：
    (一)原告雖主張被告等侵害其享有系爭四項專利權，惟查：
    １、新型第一一三三五六號「園藝花式噴水頭之全流口改良結構」部分：
        被告創作之「園藝花式噴水頭之緩流改良結構」物品於八十九年十一月十一
        日取得經濟部智慧財產局核准新型專利，被告依據自己創作之新型專利製造
        商品，屬合法有權之行為，自無侵害原告專利權之情形可言，原告此部分之
        請求即無理由。至財團法人台灣經濟發展研究院出具之專利侵害鑑定報告書
        認有侵害原告享有之前開專利權云云，因該鑑定機構並非權限鑑定機構，其
        鑑定僅供參考而已，應以權限鑑定機構即經濟部智慧財產局之判定為準，而
        被告曾就所製造之物品究竟有無侵害原告之上開專利送請國立中興大學鑑定
        結果，亦認為在「全流口通路設計上，兩者內容不相同」等語，足見被告並
        無侵害原告之上開專利。
    ２、新型第一一六０二九號「草坪噴水座改良結構」部分：
        被告創作之「草坪噴水器」物品於八十九年三月一日取得經濟部智慧財產局
        暫准新型專利，嗣原告於專利公告期間提出異議，經該局審定異議不成立後
        ，原告不服提出訴願，再遭經濟部駁回，原告復提起行政訴訟，目前仍在最
        高行政法院審理中，尚未確定，故前揭暫准新型專利未經撤銷前，仍發生專
        利權之效力，被告依據自己創作之新型專利製造商品，亦屬合法有權之行為
        ，自無侵害原告專利權之情形可言，原告此部分之請求即無理由。至財團法
        人台灣經濟發展研究院出具之專利侵害鑑定報告書，認為被告製造之「草坪
        噴水器」物品之部分必要技術構成不相同，但不相同部分屬於等效手段之代
        替，與原告之申請專利範圍相同，而侵害原告享有之前開專利權云云，因該
        鑑定機構並非權限鑑定機構，其鑑定僅供參考而已，應以權限鑑定機構即經
        濟部智慧財產局之判定為準，況該鑑定報告結論所謂相同部分均屬原告申請
        專利前已公開之習用技術，此從該鑑定報告書第三十八頁第三點以下之記載
        可知，而被告就所製造之物品究竟有無侵害原告之上開專利復送請國立中興
        大學鑑定結果，亦認為在「全流口通路設計上，兩者內容不相同」等語，足
        見被告並無侵害原告之上開專利。
    ３、新式樣第０五八一一九號「第三十八類農機具噴水槍握把 (一)」部分：
        原告提出財團法人台灣經濟發展研究院出具之專利侵害鑑定報告書雖認為被
        告製造之「噴水槍握把」與原告享有上開專利權之物品，在外觀、樣式等創
        作相關特徵均為相同，故構成專利權侵害云云，惟原告上開新式樣專利於申
        請前已有相同或近似之產品見於刊物或已公開使用，有訴外人貿易風股份有
        限公司於西元一九九五年至一九九六年出版之「台灣採購指南」內頁第五十
        二頁產品型錄可知，依行為時專利法第一百零七條第一項第一款規定，不應
        給予新式樣專利，故被告應無侵害原告之上開專利權甚明。
    ４、新式樣第０四八七六四號「第三十八類農機具噴水槍 (五)」部分：
        原告提出財團法人台灣經濟發展研究院出具之專利侵害鑑定報告書雖認為被
        告製造之「噴水槍」與原告享有上開專利權之物品，在外觀、樣式等創作相
        關特徵均為相同，故構成專利權侵害云云，惟原告上開新式樣專利於申請前
        已有相同或近似之產品見於刊物或已公開使用，有訴外人貿易風股份有限公
        司於西元一九九五年至一九九六年出版之「台灣採購指南」雜誌內頁第五十
        二頁產品型錄可知，依行為時專利法第一百零七條第一項第一款規定，不應
        給予新式樣專利，故被告應無侵害原告之上開專利權甚明。
    (二)原告主張損害賠償範圍係依行為時專利法第一百零五條準用第八十九條第一
        項第二款規定，認為被告銷售系爭仿冒品之全部收入估計七千萬元以上云云
        ，被告否認之，退步言之，依原告聲請扣押被告產品之「噴水槍」成品一千
        二百八十一枝，每枝售價二十元，扣除成本每枝十八元，被告所得每枝僅二
        元，全部所得二千五百六十二元，另「噴水槍握把」成品五百十六枝，每枝
        售價十元，扣除成本每枝九元，被告所得每枝僅一元，全部所得五百十六元
        ，故原告求償二百萬元，為無理由。再原告依行為時專利法第八十九條第二
        項規定請求被告賠償其業務上信譽減損之損害一百萬元部分，因被告否認有
        侵害原告之專利權，其信譽自無因此受損，況原告主張之金額亦屬過高，甚
        不合理。
    (三)原告主張損害賠償額部分並未提出計算式，應由原告負舉證責任。至於原告
        要求被告提出帳冊、出貨憑證及產品目錄等資料，被告認為應無提出之義務
        ，並拒絕提出。
    (四)依行為時專利法第一百零五條準用第八十二條規定，及同法第一百二十二條
        準用第八十二條規定，新型或新式樣專利權人應在專利物品或其包裝上標示
        專利證書號數，並得要求被授權人或特許實施權人為之，其未附加標示者，
        不得請求損害賠償。本件原告申請獲准之專利物品均未在其專利物品或其包
        裝上標示專利證書號數，故不得對任何人請求損害賠償，此從原告生產之新
        式樣第０五八一一九號專利物品並未標示任何專利證書號數，且原告在其印
        製之產品型錄廣告之全部產品，或其架設網站網頁廣告之全部產品，均未標
        示任何專利證書號數，則原告對被告並無損害賠償請求權。另原告實際為系
        爭產品之貿易商或外國廠商之代工廠商，其包裝多使用外國品牌，不可能會
        註明國內核准之專利證書號數。
    (五)原告主張被告侵害其新式樣第０五八一一九號專利權之物品，被告早已不生
        產，且兩者之形狀外觀亦不相同或近似，此有原告之專利物品實物及被告不
        生產之第一代產品與第二代產品可供比對，故原告此部分之主張應屬無據。
    (六)依行為時專利法第一百零五條準用第八十八條第五項規定，及同法第一百二
        十二條準用第八十八條第五項規定，新型或新式樣專利權人之損害賠償請求
        權，自請求權人知有行為及賠償義務人起，二年間不行使而消滅，自行為時
        起，逾十年者亦同。本件原告將被告生產物品與其享有之新型第一一三三五
        六號「園藝花式噴水頭之全流口改良結構」、新型第一一六０二九號「草坪
        噴水座改良結構」、新式樣第０五八一一九號「第三十八類農機具噴水槍握
        把 (一)」、新式樣第０四八七六四號「第三十八類農機具噴水槍 (五)」等
        四項專利部分，送請財團法人台灣經濟發展研究院鑑定之時間分別為八十九
        年一月二十一日、八十九年一月五日、八十九年一月五日、八十九年一月五
        日，而該院完成鑑定之時間依序為八十九年一月二十八日、八十九年一月三
        十一日、八十九年一月二十六日、八十九年一月二十八日，原告於鑑定完成
        後之八十九年二月十五日寄發鹿港郵局第六一一號存證信函通知原告上開專
        利，請求立即停止侵害專利行為，隨即訴請彰化縣警察局派員於八十九年二
        月十八日至被告公司等營業處所進行刑事搜索扣押，則原告至遲於八十九年
        一月間即已知有行為及賠償義務人，原告之損害賠償請求權已罹於二年時效
        甚明。至原告雖於九十一年二月二日再以鹿港郵局第十八號存證信函向被告
        等為求償之通知，並於九十一年七月二十三日對被告二人起訴請求損害賠償
        ，但原告之請求權時效於九十一年一月間即已罹於二年時效而消滅，其在時
        效消滅後之九十一年二月二日為求償之通知，亦無中斷時效之效力，故被告
        為時效抗辯後，原告之請求為無理由。
    (七)被告遭警察機關搜索扣押之噴水槍一千二百八十一枝及握把五百十六枝均為
        庫存品，於八十九年間早已不生產，而被告製造完成時間為八十八年間，原
        告就被告製造該物品至遲於八十九年一月間知悉，並蒐集及委託送鑑定，故
        原告之請求權時效仍應自其知悉之日起算，被告事後既無製造行為，且製造
        後之庫存品並非侵害專利之型態，此觀之行為時專利法第一百零三條第一項
        及第一百十七條規定自明。故被告所有之庫存品縱於八十九年二月十八日始
        被警察搜索扣押，原告之請求權時效起算日仍應自其知有行為及賠償義務人
        時起算，而非自八十九年二月十八日起算，併予說明。
    (八)原告於九十三年三月十日言詞辯論期日提出之系爭專利產品雖均標示專利證
        書號數，惟被告質疑該產品之專利證書號數係事後噴印上去，因通常情形均
        係在開發模具時同時刻上專利證書號數，並非以事後噴印方式處理。
  三、證據：提出經濟部智慧財產局專利異議審定書影本二件 (含專利公報影本二件
      )、經濟部智慧財產局函影本四件、專利證書影本一件、國立中興大學鑑定報
      告書影本三件、貿易風股份有限公司於西元一九九五年至一九九六年出版之「
      台灣採購指南」雜誌節本 (影本)一件、彰化縣警察局暫時保管據影本一件、
      專利舉發申請書影本一件、原告網站之產品網頁影本一件、原告產品型錄影本
      一件、經濟部智慧財產局專利舉發審定書影本二件及八十九年二月十五日鹿港
      郵局第六一一號存證信函影本一件為證。
丙、本院依原告聲請調閱臺灣彰化地方法院檢察署九十二年度偵字第三０一六號偵查
    卷宗，並依被告聲請當庭勘驗原告產品是否標示專利證書號數。
    理      由
一、本件原告起訴主張被告乙○○○為被告峻侑公司負責人，明知原告精心設計之「
    園藝花式噴水頭之全流口改良結構」、「草坪噴水座改良結構」、「第三十八類
    農機具噴水槍握把 (一)」、「第三十八類農機具噴水槍 (五)」已獲經濟部中央
    標準局發給新型第一一三三五六號、新型第一一六０二九號、新式樣第０五八一
    一九號、新式樣第０四八七六四號專利權證書，迄今仍在有效專利期間。詎被告
    乙○○○未經原告同意，擅自製造前開專利權之仿冒品販售，而前開仿冒品經原
    告送請財團法人台灣經濟發展研究院鑑定結果，認有侵害原告享有之前開專利權
    ，故被告乙○○○之行為已對原告構成民法第一百八十四條第一項、行為時專利
    法第一百零五條、第一百二十二條、第八十八條第一項之侵權行為，應負損害賠
    償責任，又被告峻侑公司依民法第二十八條規定，亦應與行為人之被告乙○○○
    連帶負損害賠償責任。爰依行為時專利法第一百零五條準用同法第八十九條第一
    項第二款規定請求被告等賠償所受損害二百萬元，另依同法第八十九條第二項規
    定請求被告等賠償業務上信譽減損之損害一百萬元，合計三百萬元等情。被告則
    否認其生產之物品有何侵害原告專利權之情事，財團法人台灣經濟發展研究院並
    非權限鑑定機構，其鑑定結果尚非公正客觀，且原告生產之專利物品復未標示專
    利證書號數，依行為時專利法第一百零五條準用第八十二條規定，及同法第一百
    二十二條準用第八十二條規定，不得請求賠償所受損害；另依行為時專利法第一
    百零五條準用第八十八條第五項規定，及同法第一百二十二條準用第八十八條第
    五項規定，原告於八十九年一月間已知悉害被告生產物品侵害其專利權之情事，
    迄至九十一年二月二日寄發求償通知時已罹於二年消滅時效，故原告之請求即無
    理由等語置辯。
二、原告主張系爭「園藝花式噴水頭之全流口改良結構」、「草坪噴水座改良結構」
    、「第三十八類農機具噴水槍握把 (一)」、「第三十八類農機具噴水槍 ( 五)
    」已獲經濟部中央標準局發給新型第一一三三五六號、新型第一一六０二九號、
    新式樣第０五八一一九號、新式樣第０四八七六四號專利權證書，迄今仍在有效
    專利期間，而原告曾以被告乙○○○製造前開專利權之仿冒品販售，並將被告峻
    侑公司生產之物品送請財團法人台灣經濟發展研究院鑑定，認有侵害原告之前開
    四項專利權，遂於八十九年二月間對被告乙○○○提出侵害專利權之刑事告訴，
    嗣因九十二年三月三十一日起因專利法有關刑罰除罪化，被告乙○○○涉犯專利
    法罪嫌部分已經檢察官為不起訴處分確定之事實，已據其提出專利證書影本四件
    及財團法人台灣經濟發展研究院專利權侵害鑑定研究報告書影本四件各在卷為憑
    ，核屬相符，且經本院依原告聲請調閱臺灣彰化地方法院檢察署九十二年度偵字
    第三０一六號偵查卷宗查明無誤，並有該案件不起訴處分書一件可按，亦為被告
    二人不爭執，原告此部分之主張自堪信為真實。
三、本件訴訟兩造之爭點，應探究者為被告製造生產之物品是否侵害原告系爭四項專
    利權？原告系爭四項專利物品是否未標示專利證書號數而不得請求損害賠償？原
    告之損害賠償請求權是否罹於二年時效期間？茲分別說明如次：
  (一)按發明專利權人應在專利物品或其包裝上標示專利證書號數，並得要求被授權
      人或特許實施權人為之；其未附加標示者，不得請求損害賠償。但侵權人明知
      或有事實足證其可得而知為專利物品者，不在此限，行為時專利法第八十二條
       (現行專利法第七十九條，所謂現行法係指總統於九十二年二月六日修正公布
      之專利法，行為時法係指現行法施行前之舊專利法而言，下同) 定有明文。又
      前開規定，依行為時專利法第一百零五條 (現行法第一百零八條) 及第一百二
      十二條 (現行法第一百二十九條) 規定，於新型專利及新式樣專利均準用之。
      本件被告抗辯稱原告生產系爭四項專利權產品均未在專利物品或其包裝上標示
      專利證書號數，不得請求損害賠償等情，雖為原告所否認，並主張系爭專利產
      品主要經銷國外，在國內展覽場合亦供公開展示，且為因應經銷國外、工廠內
      研發樣品、國內公開展示之不同需要，於系爭專利產品標示不同之專利證書號
      數，如在工廠內做研發樣本之樣品即無標示專利證書號數之必要，若在國內展
      示販售均有標示專利證書號數，藉此表明原告之專利權，但外銷國外之產品，
      則因應國外客戶之要求並未標示專利證書號數云云，惟查：
  １、被告於九十三年一月三十日言詞辯論期日提出上開抗辯後，本院依被告聲請當
      庭勘驗原告生產製造之系爭四項專利權物品，發現該專利物品並未標示專利證
      書號數乙節，為兩造不爭執，並經記明筆錄在卷，原告複訴訟代理人雖稱其提
      出專利樣品與市面實際販售之專利物品不同，將另行提出市面實際販售之專利
      物品云云；嗣於九十三年二月十一日言詞辯論期日，原告複訴訟代理人並未提
      出所謂「市面實際販售之專利物品」，而改稱系爭專利物品及包裝有無標示專
      利證書號數須由原告法定代理人親自到庭說明云云；又於九十三年二月二十五
      日言詞辯論期日，原告法定代理人並未親自到庭說明上情，本院乃依被告聲請
      由被告公司人員吳明彥就原告複訴訟代理人提出之專利物品勘驗確認有無標示
      專利證書號數，勘驗結果發現該專利物品仍未標示專利證書號數，亦經記明筆
      錄在卷；再於九十三年三月十日最後言詞辯論期日，原告法定代理人到庭後固
      提出確有標示專利證書號數之系爭專利物品 (並未同時提出該專利物品之包裝
      ) 供本院及被告勘驗無誤，然被告當庭質疑稱系爭專利物品標示之專利證書號
      數係事後噴印所致，並非開發模具時即已刻上等語，而原告法定代理人復以法
      律並未規定專利證書號數之標示方式須在開發模具時刻上，事後在產品噴印亦
      無不可為爭執，本院審酌被告提出原告系爭專利物品未標示專利證書號數抗辯
      之日期為九十三年一月三十日，迄至原告法定代理人於九十三年三月十日提出
      確有標示專利證書號數之系爭專利物品時，已有四十日之久，而原告提出確有
      標示專利證書號數之系爭專利物品之同時，並未提出標示專利證書號數之產品
      型錄或外包裝供本院勘驗，則原告提出系爭專利物品標示之專利證書號數顯然
      係為應付本件訴訟之舉證始行噴印甚明，否則本院自九十三年一月三十日至九
      十三年三月十日之期間仍訂有二次言詞辯論期日，原告均委由複訴訟代理人到
      庭參與辯論，若原告之系爭專利物品自始確有標示專利證書號數，何以不能在
      前揭二次言詞辯論期日交付原告複訴訟代理人當庭提出供本院勘驗，非得原告
      法定代理人親自到庭說明不可 (且原告法定代理人於九十三年二月二十五日言
      詞辯論期日復無故不到庭說明) ？故原告泛稱在國內展示販售專利物品均有標
      示專利證書號數云云，既未提出相關證據資料供本院審酌，原告此部分之主張
      尚難遽信。
  ２、至原告主張兩造間為同業競爭對手，原告曾對被告寄發警告信函，被告絕無不
      知系爭產品為專利物品之理，故依行為時專利法第八十二條但書規定，原告仍
      得請求被告賠償所受損害云云，然依卷內證據，原告對被告寄發存證信函始於
      八十九年二月十五日之排除侵害通知，而被告否認於八十九年一月間以後有繼
      績製造生產原告指稱仿冒專利之物品，並抗辯稱於八十九年二月十八日為警搜
      索扣押者均為八十八年間製造生產之庫存品等語，則被告自八十九年二月十八
      日以後迄至九十一年七月二十三日即原告提起本件訴訟期間，是否確有繼續製
      造生產原告指稱仿冒專利物品之情事，自應由原告就被告確有製造生產之積極
      事實負舉證責任，而原告既未就上開積極事實舉證證明，尚難僅憑被告曾收受
      八十九年二月十五日之排除侵害存證信函，遽認被告製造販售遭警扣押物品時
      即已知悉原告為系爭專利物品之專利權人，從而原告此部分之主張亦無可採。
  (二)本院認定原告在系爭專利物品或包裝既未標示專利證書號數，依行為時專利法
      第八十二條規定，即不得請求損害賠償，已如前述，則被告製造生產之物品是
      否侵害原告系爭四項專利權，及原告之損害賠償請求權是否罹於二年時效期間
      等二項爭點，因原告已不得對被告等請求損害賠償，自無再行論究之必要，併
      予說明。
四、綜上所述，原告依民法第二十八條、第一百八十四條第一項及行為時專利法第一
    百零五條、第一百二十二條、第八十八條第一項、第八十九條第一、二項等規定
    訴請被告二人連帶賠償所受損害，即屬無憑，應予駁回。又原告之訴既經駁回，
    其假執行之聲請已失所依據，併駁回之。
五、又本件事證已臻明確，兩造其餘主張陳述及所提之證據，核與本判決所得之心證
    及結果不生影響，毋庸再予逐一論述，附此敘明。
六、結論：本件原告之訴為無理由，並依民事訴訟法第七十八條判決如主文。
中　　　華　　　民　　　國　　九十三　　年　　　三　　　月　　二十四  　日
                                    臺灣彰化地方法院民事第一庭
                                        法　　　官　  林    金    灶
右為正本係照原本作成。
如對本判決上訴，應於判決送達後二十日內向本院提出上訴狀。
中　　　華　　　民　　　國　　九十三　　年　　　三　　　月　　二十四  　日
                                        法院書記官　  莊    何    江
